臺灣彰化地方法院北斗簡易庭民事判決
111年度斗簡更一字第3號
原      告  蔡土能  

被      告  鄭宏詳即鄭宗能之繼承人

            鄭宏威即鄭宗能之繼承人


兼上開二人
訴訟代理人  鄭鈺琪即鄭宗能之繼承人

上列當事人間請求給付票款事件，原告對於民國111年3月2日本
庭111年度斗簡字第21號判決提起上訴，經本院民事庭於111年8
月15日以111年度簡上字第80號判決發回更審，本庭於111年11月
29日言詞辯論終結，判決如下：
    主  文
原告之訴駁回。
訴訟費用由原告負擔。
    事實及理由
一、原告主張：鄭宗能即被告之被繼承人於民國92年7月31日、9
    2年8月6日，各向原告借款新臺幣（下同）10萬元，嗣鄭宗
    能去世，被告應就鄭宗能前開債務於繼承遺產之範圍內負清
    償責任，爰依消費借貸及繼承之法律關係提起本訴等語，並
    聲明：被告應於繼承被繼承人鄭宗能之遺產範圍內連帶給付
    原告20萬元，及自起訴狀繕本送達翌日起至清償日止，按年
    息5%計算之利息。
二、被告則以：伊等為鄭宗能繼承人，但伊等不知鄭宗能生前是
    否有跟原告借款20萬元等語，並聲明：如主文第1項所示。
三、本院之判斷：
    原告主張鄭宗能生前向其借款20萬元，鄭宗能去世後，被告
    應就鄭宗能前開債務於繼承遺產之範圍內負清償責任乙情，
    然為被告所否認，並以前詞置辯，經查：
  ㈠按當事人主張有利於己之事實者，就其事實有舉證之責任，
    民事訴訟法第277條前段定有明文。次按稱消費借貸者，謂
    當事人一方移轉金錢或其他代替物之所有權於他方，而約定
    他方以種類、品質、數量相同之物返還之契約，民法第474
    條第1 項亦有明定。是消費借貸者，於當事人間必本於借貸
    之意思合致，而有移轉金錢或其他代替物之所有權於他方之
    行為，始得當之。倘當事人主張與他方有消費借貸關係存在
    者，自應就該借貸意思互相表示合致及借款業已交付之事實
    ，均負舉證之責任。準此，當事人主張有金錢借貸關係存在
    ，須就其發生所須具備之特別要件即金錢之交付及借貸意思
    表示互相一致負舉證之責任。本件原告主張鄭宗能向其借款
    20萬元乙情，既為被告所否認，依上開說明，自應由原告就
    其與鄭宗能間存在20萬元消費借貸之事實，負舉證責任。
  ㈡原告雖提出鄭宗能所簽發面額各10萬元、10萬元本票，用以
    證明鄭宗能生前曾向原告借款20萬元乙情，但該等本票固可
    佐證鄭宗能生前曾簽發該等本票並交付原告，但無法證明其
    與鄭宗能間就該20萬元有消費借貸意思表示之合致，更難佐
    證原告有交付該20萬元借款與鄭宗能，是不得僅以鄭宗能生
    前曾簽發該等本票並交付原告，即推認原告與鄭宗能間有該
    20萬元之消費借貸關係存在。
  ㈢原告既未能舉證證明其與鄭宗能間存有20萬元之消費借貸關
    係，則原告依消費借貸、繼承之法律關係請求被告於繼承被
    繼承人鄭宗能之遺產範圍內連帶給付原告20萬元之借款及利
    息，即屬無據，不應准許。
四、本件事證已臻明確，兩造其餘之攻擊防禦方法及所提證據，
    於判決結果不生影響，爰不一一論列。
五、訴訟費用負擔之依據：依民事訴訟法第78條規定。
中　　華　　民　　國　　111 　年　　12　　月　　13　　日
                  臺灣彰化地方法院北斗簡易庭
                          法  官  楊鑫忠
以上正本係照原本作成。
如對本判決不服提起上訴，應於送達後20日內，向本院提出上訴
狀並表明上訴理由(須按對造人數附繕本) 。
中　　華　　民　　國　　111 　年　　12　　月　　13　　日
                          書記官  張清秀